【裁判字號】    99,上訴,1093
【裁判日期】    990825
【裁判案由】    違反毒品危害防制條例
【裁判全文】
臺灣高等法院高雄分院刑事判決        99年度上訴字第1093號
上  訴  人  臺灣高雄地方法院檢察署檢察官
被      告  甲○○
上列上訴人因被告違反毒品危害防制條例案件，不服臺灣高雄地
方法院99年度審訴字第1165號中華民國99年5 月19日第一審判決
（起訴案號：臺灣高雄地方法院檢察署99年度毒偵字第1083號；
併辦案號：臺灣高雄地方法院檢察署99年度毒偵字第980 號），
提起上訴，本院判決如下：
    主  文
原判決關於甲○○被訴施用第一級毒品部分撤銷。
甲○○施用第一級毒品，處有期徒刑柒月。
    事  實
一、甲○○前於民國97年間，因施用毒品案件，經原審法院裁定
    送觀察、勒戒後，認有繼續施用毒品之傾向，再裁定令入戒
    治處所施以強制戒治，嗣因強制戒治已滿6 月，經臺灣高雄
    戒治所評定戒治處遇成效合格，無繼續強制戒治之必要，甫
    於98年6 月11日自臺灣高雄戒治所執行完畢釋放，由臺灣高
    雄地方法院檢察署檢察官以98年度戒毒偵字第217 號不起訴
    處分確定。詎甲○○仍不知悔改，竟基於施用第一級毒品之
    犯意，於99年1 月5 日上午9 時許，在其位於高雄縣彌陀鄉
    ○○○路3 巷2 之1 號住處內，以將第一級毒品海洛因置入
    針筒注射方式，施用第一級毒品海洛因1 次後，嗣於同年月
    6 日下午5 時許，在高雄縣彌陀鄉○○路與新生街口，為警
    查獲，經徵得其同意採尿送驗結果呈嗎啡陽性反應，並扣得
    甲○○所持有而先前甫向魏明洲購買尚未及施用之第一級毒
    品海洛因1 包（另犯持有第一級毒品部分，業經原審法院於
    99年5 月19日以99年度審訴字第1165號判處拘役20日確定）
    ，始獲上情。
二、案經高雄市政府警察局移送臺灣高雄地方法院檢察署檢察官
    偵查起訴及移送併辦。
    理  由
一、證據能力部分:
（一）按鑑定人由審判長、受命法官或檢察官就下列之人選任1
      人或數人充之：(一)就鑑定事項有特別知識經驗者。(二)經政
      府機關委任有鑑定職務者；鑑定之經過及其結果，應命鑑
      定人以言詞或書面報告；法院或檢察官得囑託醫院、學校
      或其他相當之機關、團體為鑑定，或審查他人之鑑定，並
      準用第203 條至第206 條之1 規定，刑事訴訟法第198 條
      、第206 條第1 項、第208 條第1 項分別定有明文。本件
      高雄市立凱旋醫院99年1 月25日濫用藥物尿液檢驗報告影
      本1 份（偵二卷33頁），雖係被告以外之人於審判外之書
      面陳述，然上開鑑定單位均係臺灣高等法院檢察署關於毒
      品之概括選任鑑定機關，此有「臺灣高等法院檢察署檢察
      長概括選任鑑定機關表列」足參，則上開鑑定書，均為刑
      事訴訟法第159 條第1 項規定之例外情形，應有證據能力
      。
（二）傳聞法則乃對於被告以外之人於審判外之言詞或書面陳述
      ，亦即針對被告以外之人於審判外以言詞或書面所為之供
      述證據所為之規範。本件警方現場蒐證照片（偵二卷17頁
      ），乃以科學、機械之方式對於查獲當時之情況所為忠實
      且正確之紀錄，性質上並非供述證據，故無傳聞法則之適
      用，於此又查無不得為證據之狀況，自均具有證據能力。
（三）本判決後述所引用之其餘證據資料，其中傳聞證據部分，
      縱無刑事訴訟法第159條之1至第159條之4或其他規定之傳
      聞證據例外情形，亦因至之當事人未聲明異議，依刑事訴
      訟法第159 條之5 第1 項、第2 項之規定，本院審酌該等
      證據作成之情況，並無不法取證之情況並認為適當，且與
      待證事項均具有關連性，認應得作為證據。
二、實體上認定
    被告甲○○經傳未到。惟其對於上揭時、地，施用第一級毒
    品海洛因之事實，已於原審審理時坦承不諱，而被告為警查
    獲所採之尿液檢體，經送高雄立市凱旋醫院以酵素免疫分析
    法及氣相層析質譜儀法檢驗結果，亦呈現嗎啡陽性反應，並
    有高雄市立凱旋醫院99年1 月25日濫用藥物尿液檢驗報告影
    本1 份（偵二卷33頁）扣案足憑，復有警方現場蒐證照片（
    偵二卷17頁）可佐，核與被告自白相符，是被告上揭時地施
    用第一級毒品之事證，已甚明確，犯行洵堪認定。
三、論罪科刑及撤銷改判
（一）核被告甲○○所為，係犯毒品危害防制條例第10條第1 項
      之施用第一級毒品罪。又被告於99年1 月5 日上午9 時許
      前，持有第一級毒品之低度行為，應為其後施用第一級毒
      品之高度行為所吸收，故不另論該部分之持有毒品罪。又
      按對於未發覺之罪自首而受裁判者，得減輕其刑。刑法第
      62條固有明文。又刑法第62條所稱之發覺犯罪事實，祇須
      有偵查犯罪職權之公務員，已知該犯罪事實之梗概為已足
      ，無須確知該犯罪事實之真實內容為必要；而所知之人犯
      ，亦僅須「有確切之根據」，可為「合理之懷疑」，即屬
      【犯罪業已發覺】，並不以確知其人為該犯罪之真兇無訛
      為必要。（最高法院72年台上字第641 號判例及96年度台
      上字第5877號判決參照）。換言之，偵查犯罪職權之公務
      員對其所鎖定之嫌犯是否符合自首要件，若客觀上已有「
      確切之根據」，進而產生主觀上「合理之懷疑」後，因而
      查獲被告，則被告即難認已符合自首要件，此為當然之解
      釋。本件查獲之警員乙○○於本院審理時證稱：我們事先
      有聲請通訊監察，在現譯台有聽到他們約定交易毒品海洛
      因（以4 罐涼的為代號），所以就事先在他們約定的交易
      地點埋伏，發現疑似已經交易毒品完成，所以就跟蹤甲○
      ○，因為他們一交易完成就馬上騎機車走了等語（本院卷
      40頁反面），復證稱：因為在跟藥頭交易的這些『對象』
      （即購買海洛因之被告）裡面，我們是監控涉嫌買賣毒品
      的藥頭，所以我們會調閱與藥頭交易『對象』的基本資料
      與前科資料，我們從現譯台已研判甲○○有施用毒品等語
      （本院卷41頁）。足見被告經查獲前警方由現譯監聽之過
      程中，已發現甲○○涉嫌向販賣一級毒品之人購買海洛因
      ，並調閱被告之基本（前科）資料，已研判被告有施用海
      洛因之事實，應甚明確。又被告於案發之際見警到場施欲
      脫逃，經警當場壓制並予以逮捕，復在手上扣有甫購得之
      海洛因1 小包之事實，復經證人乙○○證述在卷（本院卷
      40頁反面），並有現場扣之海洛因1 包照片可佐。顯見警
      方事先於客觀上應已依「確切之根據」（由監聽中得知被
      告欲購買海洛因，並調閱其前科資料），且主觀上亦已產
      生「合理之懷疑」被告仍有再施用海洛因之犯行，始上前
      逮捕等情，已甚明確。故縱令被告被逮捕後曾主動告知警
      方其已施用過海洛因等情屬實，然難認符合刑法第62條自
      首之要件。
（二）原審據以論處被告甲○○施用第一級毒品罪刑，固非無見
      ；惟被告施用第一毒品罪部分，並未符合刑法自首之要件
      ，原審認被告此部分，合於自首要件，已有未合。檢察官
      上訴意旨認被告被告甲○○被訴施用第一級毒品罪不符合
      自首要件，而指摘原判決不當，非無理由，原判決關於被
      告施用第一級毒品部分，既有瑕疵，自應由本院將原判決
      關於被告甲○○被訴施用第一級毒品部分撤銷改判。審酌
      被告甲○○曾因多次違反肅清煙毒條例、麻醉藥品管理條
      例等案件，經法院判刑確定之紀錄，雖不構成累犯，嗣又
      因施用毒品案件，經觀察、勒戒及強制戒治程序，並由檢
      察官不起訴處分，詎其仍不知悛悔，再次施用毒品自戕其
      身，顯然缺乏戒絕毒品之決心，惟念及被告已於原審坦承
      犯行，並斟酌被告之犯罪動機、手段、施用海洛因毒品數
      量以及其智識程度等其他一切情狀，爰量處有期徒刑7 月
      。另扣案海洛因小包，業經原審法院對其所犯持有海洛因
      1 小包，已宣告沒收銷燬，自不再諭知沒收銷燬，附此敘
      明。
（三）又被告甲○○另犯持有第一級毒品海洛因部分，業經原審
      法院於99年5 月19日以99年度審訴字第1165號判處拘役20
      日確定在案，自不另論列，亦附此敘明。
四、被告合法傳喚，無正當之理由不到庭者，得不待其陳述，逕
    行判決，刑事訴訟法第371 條定有明文。本件被告甲○○經
    本院於99年7 月12日送達在案（本院卷27頁），業經合法傳
    喚，惟無正當理由未到庭（被告之配偶雖提出被告已前往泰
    國戒毒之證明，然仍難認有正當理由），爰不待其陳述，逕
    行判決。
據上論斷，應依刑事訴訟法第368條、第369第1項前段、第364條
、第371條、第299條第1項前段、毒品危害防制條例第10條第1項
，判決如主文。
本案經檢察官陳建年到庭執行職務。
中    華    民    國    99    年    8     月  25      日
                    刑事第十庭  審判長法  官 陳中和
                                      法  官 林水城
                                      法  官 李政庭
以上正本證明與原本無異。
如不服本判決應於收受本判決後10日內向本院提出上訴書狀，其
未敘述上訴理由者，並得於提起上訴後10日內向本院補提理由書
狀（均須按他造當事人之人數附繕本）「切勿逕送上級法院」。
中    華    民    國    99    年    8     月    25    日
                                      書記官 周青玉
附錄本判決論罪科刑法條全文：
毒品危害防制條例第10條
施用第一級毒品者，處6月以上5年以下有期徒刑。

司法院資訊處製作；財團法人民間司法改革基金會備份。
